【裁判字號】    96,訴,1746
【裁判日期】    970430
【裁判案由】    強盜
【裁判全文】
臺灣桃園地方法院刑事判決              96年度訴字第1746號
公  訴  人  臺灣桃園地方法院檢察署檢察官
被      告  甲○○
指定辯護人  本院公設辯護人丙○○
上列被告因強盜案件，經公訴人提起公訴（96年度偵字第22295
號），本院判決如下：
    主  文
甲○○意圖為自己不法之所有，以藥劑，至使不能抗拒，而取他
人之物，處有期徒刑伍年肆月。
    事  實
一、甲○○前於民國78年間因以藥劑強盜他人財物之強盜案件，
    經臺灣臺北地方法院判處有期徒刑7 年確定，於82年6 月17
    日縮刑假釋期滿執行完畢（不構成累犯），猶不知悔改。於
    96年7 月20日中午，因其機車遭拖吊而與機車亦同遭拖吊之
    乙○○共同搭乘計程車前往桃園縣八德市汽車拖吊保管場領
    車進而搭訕認識，迨2 人領完車後，因甲○○表示其熟悉回
    程路，乙○○遂騎乘機車跟隨甲○○之機車欲返回住處，詎
    甲○○見乙○○穿戴名貴鑽石墜子項鍊及鑽戒，竟盟生歹念
    ，意圖為自己不法之所有，在回程途中即不斷向乙○○探詢
    鑽石項鍊之事，且一再以抽菸或買飲料飲用藉故拖延時間，
    而乙○○因不耐天氣炎熱久候，遂提議至附近某冰店吃冰解
    渴，在冰店時甲○○又向乙○○佯稱其係珠寶鑑定師，市面
    上有很多假貨，其可以幫乙○○鑑定所穿戴之鑽石項鍊及鑽
    戒之真假，乙○○誤信為真，遂取下鑽石項鍊及戒指交由甲
    ○○鑑定，待甲○○賞玩乙○○之項鍊及戒指後，又向乙○
    ○誆稱其當天蹺班，唯恐被其婆婆看到，且其身上攜帶鉅款
    ，去汽車旅館比較安全，而提議去冰店附近之八德市○○街
    37號「松雨汽車旅館」喝酒聊天，乙○○不疑有他應允之，
    而於當日下午1 時許，2 人各自騎乘機車前往「松雨汽車旅
    館」112 號房休息，進入房間後甲○○即取出其在途中向便
    利商店購得之罐裝啤酒3 瓶由1 人持1 瓶飲用，期間乙○○
    起身至廁所如廁，甲○○乃趁機將乙○○飲用之罐裝啤酒倒
    進紙杯內，再摻入其以不詳方法取得之含苯重氮基鹽類藥物
    成分（Benz odiazepan，簡稱BZD） 之鎮靜安眠藥劑，迨乙
    ○○自廁所出來，甲○○即邀乙○○與其乾杯，乙○○不疑
    在飲用紙杯內之啤酒後未幾即因藥效發作陷於昏睡而致不能
    抗拒之際，甲○○再強取乙○○所穿戴之鑽石墜子項鍊1 條
    （2.2 克拉，價值新臺幣約75萬元）、戒指1 只（1 克拉，
    價值88,800元）及G-PLUS廠牌行動電話1 具（門號00000000
    00，價值約5 千餘元），得手後旋騎乘機車離去。當日下午
    5 點多，乙○○始自昏睡中醒來，發覺其上開項鍊、戒指及
    手機均遭甲○○強劫，立即至旅館櫃台查詢，經櫃台人員提
    供甲○○所騎乘機車之車牌號碼後於當日晚間報警處理，並
    於翌日（7 月21日）凌晨趕至天主教聖保祿修女會醫院（下
    稱聖保祿醫院）抽血檢驗結果其血液中含BZD 成分之鎮靜安
    眠藥劑，而查悉上情。
二、案經乙○○訴由桃園縣政府警察局八德分局報告臺灣桃園地
    方法院檢察署檢察官偵查起訴。
    理  由
壹、證據能力部分：
  (一)按被告以外之人於審判外之言詞或書面陳述，除法律有規定
    者外，不得作為證據。又被告以外之人於審判外之陳述，雖
    不符前4 條之規定，而經當事人於審判程序同意作為證據，
    法院審酌該言詞陳述或書面陳述作成時之情況，認為適當者
    ，亦得為證據。當事人、代理人或辯護人於法院調查證據時
    ，知有第159 條第1 項不得為證據之情形，而未於言詞辯論
    終結前聲明異議者，視為有前項同意，刑事訴訟法159 條第
    1 項、第159 條之5 分別定有明文。查證人乙○○於警詢時
    所為之陳述，固係審判外之陳述而屬傳聞證據，惟被告及本
    院指定公設辯護人就上開審判外之陳述，於本院審理中，知
    有該項證據，均未曾於言詞辯論終結前聲明異議，而本院審
    酌該證人陳述作成時之情況，並無違法取證及證明力過低之
    瑕疵，亦認以之作為證據為適當，依前揭規定說明，自有證
    據能力。
  (二)次按被告以外之人於偵查中向檢察官所為之陳述，除顯有不
    可信之情況者外，得為證據，刑事訴訟法第159 條之1 第2
    項定有明文，查證人乙○○、吳照文、蔡昀憲於偵查中供前
    具結所為之陳述（有結文附於偵查卷可稽，見偵查卷第32、
    112 、113 頁），係檢察官依法訊問，復無其他事證足資認
    定其等於檢察官訊問時有受違法取供情事，並無何特別不可
    信之情況，依前揭規定自有證據能力。
  (三)另本件認定事實所引用之卷內其餘所有卷證資料（包含文書
    證據、物證等證據），並無證據證明係公務員違背法定程序
    所取得，被告及本院指定公設辯護人於審判程序中復均未於
    言詞辯論終結前表示異議，亦均有證據能力，合先敘明。
貳、實體部分：
一、訊據被告甲○○固對伊於前開時、地，因至拖吊場領車而結
    識乙○○，及與乙○○去冰店吃冰，有聊到乙○○鑽石項鍊
    K 金褪色之事，嗣前往松雨汽車旅館房間喝酒聊天，乙○○
    在房間睡覺時，伊即先行離開旅館等事實坦認不諱，惟矢口
    否認有何強盜犯行，辯稱：伊和乙○○去松雨汽車旅館喝酒
    聊天，喝到第4 瓶啤酒時，乙○○就從口袋拿出好像是藥或
    維他命的東西，她混著啤酒喝下去，等到啤酒全部喝完之後
    ，乙○○說要躺一下，伊和乙○○就穿著衣服一同躺在同一
    張床上，後來伊手機鬧鐘響了，因為伊上班時間是4 點，伊
    就叫乙○○起來，問她說你不是要去接小孩嗎，乙○○叫不
    起來，說她先生會去載，過沒多久櫃台就打電話上來說時間
    快到了，伊再叫乙○○一次，乙○○說她知道，伊就說要先
    走，乙○○說嗯，伊就先離開，並未用藥給乙○○吃，也未
    拿走乙○○之鑽石項鍊、鑽戒及手機云云，經查：
  (一)前揭關於被告甲○○以藥劑，致使告訴人乙○○不能抗拒，
    而強盜其所有上開財物之事實，迭據證人乙○○於警詢、偵
    查至本院審理時指證綦詳（見偵查卷第10、11、13、28、29
    、87、88頁、本院卷附97年2 月26日審判筆錄第5 至13頁）
    ，且前後相符一致，並無歧異，而證人乙○○與被告甲○○
    均陳稱渠等並不認識，之前也未見面，乙○○於偵查時並堅
    稱：我完全不認識甲○○，更不知他有前科，以我的財力、
    水準，我甚至借朋友幾百萬，他們沒能力還，我也沒催，我
    沒必要設這個局為了幾十萬元陷害我不認識的人，只是因為
    項鍊是我結婚的東西，而且她設這個局很惡劣等語（見偵查
    卷第110 頁），參之卷附乙○○所提出其與配偶蔡昀憲之財
    團法人金融聯合徵信中心信用卡資訊、花旗財富管理銀行綜
    合月結單、土地及建物所有權狀、不動產租賃契約書及支票
    、本院支付命令、支付命令確定證明書及支票、本院准許強
    制執行之民事裁定等資料，可知乙○○財力亦頗豐厚，故倘
    非被告呂文貴確有犯本件強盜案，證人乙○○實無故意設詞
    誣指不相識之被告設局犯本件強盜案之理。抑且，被告甲○
    ○亦不否認有於上開時、地，與乙○○因至拖吊場領車而結
    識，2 人先去吃冰，有與乙○○聊到伊從事珠寶飾品，也有
    聊到乙○○所戴鑽石項鍊K 金褪色之事，事後伊提議至松雨
    汽車旅館喝酒聊天，有攜帶啤酒至旅館房間與乙○○飲用，
    嗣乙○○在房間睡覺時伊即先行離開旅館乙情，此核與乙○
    ○所指與被告甲○○相識之經過、甲○○如何提議至汽車旅
    館飲酒及伊飲酒後即在房間昏睡，醒來後甲○○即已離去等
    情亦相合，可徵證人乙○○上開所證已顯非杜撰。再被害人
    乙○○於案發當日晚間報警處理後，旋於翌日96年7 月21日
    凌晨前往聖保祿醫院抽血檢驗，經該院生化組檢驗出乙○○
    血液中含苯重氮基鹽類藥物（Benzodiazepan ，簡稱BZD）5
    2ng/ml，而BZD 本身藥理作用有鎮靜、安眠、抗焦慮作用，
    故臨床使用上是屬於安眠藥的一種，同時也是目前使用較普
    遍的一種，其本身屬於昏迷型的效果，此有聖保祿醫院臨床
    病理檢驗報告單、聖保祿修女會醫院96年11月22日桃聖業字
    第0960000282號函各1 份在卷可稽（見偵查卷第15、177 頁
    ），佐以乙○○於本院審理時表示：我酒量還可以，一瓶啤
    酒我不會醉，因為我喝過；平常沒有吃安眠藥的習慣；要離
    開松雨汽車旅館，當時我頭很暈，我在門口騎機車還跌倒等
    語，可知乙○○應非因喝酒致昏睡，對照證人即松雨汽車旅
    館櫃人員丁○○於本院審理時所證當天下午4 點多甲○○
    說要先離開旅館時我有問她裡面還有無人，甲○○說有，我
    就撥電話到112 號房間，電話響很久都沒有人接，甲○○說
    她朋友睡很熟，可以去看裡面有停機車，我看到之後想的確
    裡面還有人就讓甲○○離開，2 個多小時或將近3 個小時後
    ，乙○○出來很像剛睡醒，有點驚慌，她問我跟她一起來的
    那個人呢，我告訴她已經先走了，乙○○說甲○○把她身上
    的東西全部拿走了，當時看到乙○○類似睡醒、酒退的感覺
    ，精神有點晃惚，神情語氣有感到驚慌、著急，因為她說她
    的東西都被拿走了，我想應該是真的，所以就跟乙○○說我
    把另外1 個人的車號給你讓你去報警等情（見本院卷附97年
    3 月25日審判筆錄第3 至6 頁），復均與被害人乙○○證述
    其與甲○○在前揭松雨汽車旅館房間內飲用經甲○○倒入酒
    杯內之啤酒後先感到暈眩之後即完全不醒人事昏睡在床上，
    迨下午5 點多醒來後發現甲○○已離去，而身上穿戴之項鍊
    、戒指及手機均不翼而飛，其立即至櫃詢問甲○○之去處
    ，櫃人員即提供甲○○之車牌號碼供其報警處理等情若合
    符節。另被害人乙○○所穿戴之鑽石墜子項鍊及鑽戒，分係
    乙○○與其配偶蔡昀憲結婚時所購買及乙○○在東森購物台
    所購買等情，並據證人蔡昀憲證述詳確（見偵查卷第109 頁
    ），此外復有乙○○提供其所有G-PLUS廠牌行動電話之使用
    說明、鑽石墜子項鍊之遠東珠寶公司珠寶保證書、鑽戒之保
    證書、電子計算機發票、補開購買證明、戴有前述鑽石項鍊
    及鑽戒之全家福照片及獨照、通聯調閱查詢單、乙○○戴有
    鑽石墜子項鍊獨照之凱悅快速沖印單據等附卷可憑，在在足
    徵證人乙○○所指其在飲用被告甲○○倒入紙杯內之啤酒後
    即陷入昏睡狀態，醒來身上財物即遭甲○○強劫等情誠屬有
    據，胥值信實。被告甲○○空言否認上情，無非事後推諉之
    詞，不足採信。
  (二)至聖保祿醫院事後雖復函檢察官稱「乙○○於96年7 月21日
    1 時6 分至本院急診抽血檢查，共驗了酒精濃度、安非他命
    、嗎啡、苯重氮基鹽藥物（BZD） 濃度，但檢驗結果皆為陰
    性反應」，有該院96年10月23日桃聖業字第0960000261號函
    可參，然經檢察官就所稱BZD 陰性基準值為何？何以乙○○
    檢測結果欄有出現數值等事項函詢聖保祿醫院，據該院函覆
    稱「陰性反應乃根據檢驗報告的結果，不同的藥物有不同的
    基準值，因為有些代謝太快或濃度太低，可能測不到，濃度
    高低和臨床症狀並不成正比；因這些檢驗本院均委託外送至
    長庚醫院代為檢驗，經聯絡長庚醫院檢驗室，他們認為檢驗
    值出現52 ng/ml，表示患者仍有接觸此類藥物的情況」，則
    有前述聖保祿修女會醫院96年11月22日桃聖業字第09600002
    82號函1 份附卷可稽，再依乙○○所述其係於當日下午5 點
    多自昏睡中醒來，發現財物不見即先去櫃台詢問，想到小朋
    友沒有人接，當時也沒有手機，所以就先去接小朋友，回到
    家晚上才用家中電話報警（見本院97年2 月26日筆錄第8、9
    頁）；又乙○○報案後於96年7 月20日22時49分製作警詢筆
    錄，嗣因警方告知應去醫院抽血檢驗後，始於翌日（7 月21
    日）凌晨1 時6 分前往聖保祿醫院抽血檢查，業據證人吳照
    文警員證述在卷，並有乙○○之警詢筆錄及前述聖保祿醫院
    臨床病理檢驗報告單、前開聖保祿醫院96年10月23日桃聖業
    字第0960000261號函之記載可證，亦即自乙○○昏迷至檢驗
    時，已經相當之時間，且乙○○於昏睡前飲用之啤酒量僅約
    罐裝啤酒半瓶多，且昏迷時間不久（約僅2 至3 小時間），
    顯見乙○○原本飲入含BZD 成分之安眠藥藥劑本即微量，加
    以乙○○醒來後經過相當時間之代謝始前往檢驗，致檢驗結
    果其血液中所含BZD 成分數值不高，以致在醫學判斷標準上
    仍認屬陰性反應，尚無悖離事理之處，況前述聖保祿醫院之
    回函亦不排除乙○○上開檢測結果表示仍有接觸此類藥物之
    情況，是尚難執前揭函文一度指稱乙○○抽血檢測結果BZD
    濃度呈陰性反應，即為有利被告之認定。又被告之辯護人雖
    為被告辯護稱：乙○○事後多次與甲○○聯絡表示願以高價
    買回項鍊、戒子，豈非雙重損失，不合情理；且警方搜索甲
    ○○及住處，均未發現項鍊、戒子、手機等物，而手機遭搶
    至今，究遭何人用，檢警未予追究，是否真有遭搶亦未可知
    云云，惟查，乙○○遭被告強劫之鑽石墜子項鍊係乙○○與
    其配偶蔡昀憲結婚時所購買，分據乙○○及蔡昀憲證述在卷
    ，乙○○並一再陳稱該鑽石項鍊對其具有特別之意義及價值
    ，此由卷附電話譯文中乙○○不斷對甲○○表示該鑽石項鍊
    對甲○○而言僅具有經濟上之價值，然對其而言卻是具有特
    殊之紀念價值等語即明，是系爭鑽石墜子項鍊對乙○○既有
    前述高於市場價值之特殊意義，從而乙○○為能失而復得該
    具有不可替代性之鑽石項鍊，寧可私下向被告表示願以高價
    買回，尚無不合情理之處。至警方雖未在被告住處搜獲被告
    強劫所得之系爭鑽石項鍊、鑽戒、行動電話等物及後續未再
    追查該行動電話由何人使用，然犯罪人為免犯行暴露而隱匿
    其犯罪所得財物乃事屬當然，何況告訴人乙○○於案發當日
    晚間報警處理後，警方旋即依乙○○提供之機車車牌號碼聯
    絡甲○○到場說明，甲○○亦確實到場然並未製作筆錄，訊
    後乙○○並向甲○○取得聯絡之方式，嗣甲○○直至96 年7
    月30日始製作警詢筆錄，且同年10月8 日檢察官始向本院聲
    請羈押被告獲准，而警方則至同年10月11日始經甲○○同意
    至其住處執行搜索等節，業據告訴人乙○○及證人吳照文警
    員證述詳確（見偵查卷第30、109 、110 頁、本院卷第65頁
    ），並有本院押票、桃園縣政府警察局八德分局搜索扣押筆
    錄附卷可憑，故甲○○既早於案發當晚即知警方已在追查乙
    ○○遭強劫一案，警方復未立時採取任何保全贓證物之程序
    ，則迄至被告甲○○於96年10月8 日遭羈押止，被告甲○○
    自有相當之期間得以隱匿其犯罪所得之財物，並為免事跡敗
    露而暫不為任何處分贓物之行為，以致警方後續無法追查系
    爭項鍊、鑽戒、行動電話之流向，亦無違常情事理之處，且
    本院綜合上情審認結果認被告以藥劑強盜乙○○財物之犯行
    事證已明，被告之指定辯護人上開所指各節，均不足援為被
    告有利之認定。
  (三)綜上各節，參互印證，本案事證已臻明確，被告上開犯行已
    堪認定，應依法論科。
二、核被告甲○○所為，係犯刑法第328 條第1 項之強盜罪。爰
    審酌被告前曾同因以藥劑強盜他人財物之強盜案件經判決有
    罪確定並已執行完畢，有卷附個人刑案資料為憑，竟又不思
    以合法途徑、正當管道取得收入來源，對告訴人乙○○以摻
    入藥物之方式強盜財物，對乙○○造成之傷害甚大，且犯後
    仍飾詞卸責，迄未將向乙○○強盜所得之財物歸還，亦未與
    乙○○達成和解，賠償所受損失，與其犯罪之動機、手段、
    目的等一切情狀，量處如主文所示之刑。
據上論斷，應依刑事訴訟法第299 條第1 項前段，刑法第328 條
第1 項，判決如主文。
本案經檢察官蔡宜均到庭執行職務。
中    華    民    國    97    年    4     月    30    日
                  刑事第七庭審判長法  官  蕭世昌
                                  法  官  連雅婷
                                  法  官  林惠霞
以上正本證明與原本無異。
如不服本判決應於送達後10日內向本院提出上訴狀。
                                  書記官  陳恩如
中    華    民    國    97    年    4     月    30    日
附錄本案論罪科刑法條全文
刑法第328條
  意圖為自己或第三人不法之所有，以強暴、脅迫、藥劑、催眠
術或他法，至使不能抗拒，而取他人之物或使其交付者，為強盜
罪，處5 年以上有期徒刑。
  以前項方法得財產上不法之利益或使第三人得之者，亦同。
  犯強盜罪因而致人於死者，處死刑、無期徒刑或 10 年以上有
期徒刑；致重傷者，處無期徒刑或 7 年以上有期徒刑。
  第 1 項及第 2 項之未遂犯罰之。
  預備犯強盜罪者，處 1 年以下有期徒刑、拘役或 3 千元以下
罰金。


司法院資訊處製作；財團法人民間司法改革基金會備份。
